臺灣臺中地方法院交通事件裁定　　　100年度交聲字第1905號
原處分機關　交通部公路總局臺中區監理所
異議人即
受處分人　　王錦薇
上列異議人即受處分人因違反道路交通管理處罰條例案件，對於
交通部公路總局臺中區監理所100年6月16日所為之處分（中監違
字第裁60-ZIQ037147號裁決書），聲明異議，本院裁定如下：
    主  文
原處分撤銷，發回交通部公路總局臺中區監理所。
    理  由
一、原處分機關意旨略以：聲明異議人即受處分人王錦薇（下稱
    受處分人）於民國100年2月4日15時25分許，駕駛黃米顗所
    有車牌號碼6P-6552號自用小客車，在頭城收費站北（第6車
    道）處，因「汽車行駛於應繳費之公路不依規定繳費（未申
    裝戶行駛電子收費車道）」之違規，經交通部臺灣區○道○
    ○○路局委託遠通電收股份有限公司（下稱遠通電收公司）
    通知車主黃米顗於100年3月25日前補繳，惟黃米顗未依期限
    補繳，為臺灣區○道○○○路局國道公路警察局第九警察隊
    頭城分隊依道路交通管理處罰條例第27條第1項規定，於100
    年4月27日掣開公警局交字第ZIQ037147號舉發通知單逕行舉
    發。黃米顗乃委託受處分人於應到案期限內提出申訴，並於
    100年6月16日辦理歸責予受處分人，本所遂於同日開立中監
    違字第裁60-ZIQ037147號裁決書，裁處受處分人罰鍰新臺幣
    （下同）3000元，逾期則依裁決書處罰主文規定裁處等語。
二、聲明異議意旨則以：伊未收到ETC通行費催繳通知單，爰此
    聲明異議等語。
三、按汽車行駛於應繳費之公路、橋樑、隧道或輪渡，不依規定
    繳費者，處汽車所有人或駕駛人3000元以上6000元以下罰鍰
    ，並追繳欠費，道路交通管理處罰條例第27條第1項定有明
    文。次按道路交通管理處罰條例之處罰，受舉發違反道路交
    通管理事件之受處罰人，認為受舉發之違規行為應歸責他人
    者，應於舉發違反道路交通管理事件通知單應到案日期前，
    檢附相關證據及應歸責人相關證明文件，向處罰機關告知應
    歸責人，處罰機關應即另行通知應歸責人到案依法處理，亦
    為道路交通管理處罰條例第85條第1項所明定。再按車輛不
    依規定繳納通行費，營運單位之自動收費系統應將該用路人
    車輛之車種、牌照號碼、通行時間、地點、行駛方向等予以
    記錄並照相或錄影存記；營運單位應依本局查明之車籍資料
    ，製發「補繳通行費及作業處理費通知單」，追繳通行費並
    加收作業處理費用。但因系統因素致無法完成扣款交易者，
    不另收作業處理費；用路人應依「補繳通行費及作業處理費
    通知單」所列金額及繳費期限完成補繳，逾補繳期限截止日
    未繳納者，依法舉發，交通部臺灣區○道○○○路局電子收
    費申裝及欠費追繳作業注意事項第13條第1項、第2項、第17
    條亦分別定有明文。
四、經查：
(一)本件車牌號碼6P-6552號自用小客車之登記名義人係黃米顗
    ，而該自用小客車於100年2月4日15時25分許、在頭城收費
    站北（第6車道）處，因非申裝戶而行駛電子收費車道未繳
    納通行費，經遠通電收公司將高速公路通行費補繳通知單以
    掛號方式送達於黃米顗位在臺中市○里區○○路○段173之30
    號之住址，黃米顗未於期限內補繳通行費，而有汽車行駛於
    應繳費之公路不依規定繳費之違規，經內政部警政署國道公
    路警察局第九警察隊頭城分隊逕行舉發等情，有車號查詢汽
    車車籍、交通部臺灣區○道○○○路局頭城收費站100年5月
    12日高頭稽字第1000000814號函及100年6月27日高頭稽字第
    1000001067號函、高速公路局委託遠通電收公司辦理電子收
    費業務送達證書、內政部警察局國道公路警察局公警局交字
    第ZIQ037147號舉發違反道路交通管理事件通知單各1份在卷
    可憑。而本件違規行為，當時之駕駛人為受處分人王錦薇，
    業經車主黃米顗於100年6月16日辦理歸責予受處分人，原處
    分機關據此於同日開立中監違字第裁60-ZIQ037147號裁決書
    ，逕行裁處受處分人罰鍰3000元等情，亦有原處分機關提供
    違規駕駛人申報書及本件裁決書各1份在卷可稽。
(二)惟依前述交通部臺灣區○道○○○路局電子收費申裝及欠費
    追繳作業注意事項第17條規定，營運單位應製發「補繳通行
    費及作業處理費通知單」，追繳通行費並加收作業處理費用
    之對象為「用路人」，即實際駕駛人，在本案中即為受處分
    人。依照上開規定及說明，本件營運單位遠通電收公司應先
    對受處分人製發「補繳通行費及作業處理費通知單」，通知
    受處分人依「補繳通行費及作業處理費通知單」所列金額及
    繳費期限完成補繳，若受處分人逾補繳期限截止日仍未繳納
    ，始得依法舉發。然遍觀卷內，僅有遠通電收公司對車主「
    黃米顗」送達高速公路通行費催繳通知單之送達證書，並無
    遠通電收公司將補繳通行費及作業處理費通知單送達予受處
    分人之送達證書或其他證據足以證明營運單位已對受處分人
    為限期補繳之通知，且本件舉發機關所開立之舉發違反道路
    交通管理事件通知單亦僅對車主黃米顗送達，而非對實際駕
    駛人即受處分人送達，此有高速公路局委託遠通電收公司辦
    理電子收費業務送達證書及內政部警政署國道公路警察局公
    警局交字第ZIQ037147號舉發違反道路交通管理事件通知單
    各1份附卷可憑。則原處分機關未責令營運單位補正通知受
    處分人限期補繳，即逕依道路交通管理處罰條例第27條第1
    項規定裁處罰鍰3000元，程序上即有未合，是受處分人以未
    收到遠通電收公司之繳費通知為由聲明異議，為有理由，應
    由本院將原處分撤銷，發回原處分機關另行依上述程序處理
    ，以資適法。
五、據上論斷，應依道路交通管理處罰條例第87條第2項，道路
    交通事件處理辦法第19條規定，裁定如主文。
中    華    民    國    100    年    7    月    25    日
                        臺灣臺中地方法院交通法庭
                            法  官  戴嘉慧
以上正本證明與原本無異。
如不服本裁定，應於收受送達後5日內向本院提出抗告狀。（應
附繕本）
                            書記官  劉晴芬
中    華    民    國    100    年    7    月    25    日